臺灣高等法院臺南分院刑事判決　　　 99年度交上易字第718號
上　訴　人　臺灣雲林地方法院檢察署檢察官
被　　　告　余福聰
上列上訴人因被告過失傷害案件，不服臺灣雲林地方法院99年度
交易字第155號中華民國99年10月26日第一審判決（起訴案號：
臺灣雲林地方法院檢察署99年度偵字第3682號），提起上訴，本
院判決如下：
    主  文
上訴駁回。
    事  實
一、余福聰於民國99年3月19日15時40分許，將其所有停放在雲
    林縣北港鎮○○路101號前（為台糖量販店）劃有單紅實線
    路旁之車牌號碼3E-1678號自小客車駛出之際，本應注意由
    路旁起駛，應讓行進中車輛先行，而依當時天候晴、日間自
    然光線、路面乾燥無缺陷、無障礙物、且視距良好，並無不
    能注意之情事，竟疏未注意，貿然駛出，適有劉登河未考領
    重型機車駕駛執照，騎乘車牌號碼KA7-776號重型機車，亦
    沿雲林縣北港鎮○○路由北向南行駛，行經雲林縣北港鎮○
    ○路101號前，突見在其前方之余福聰自路旁起駛上開自小
    客車，因余福聰之自小客車已妨礙劉登河機車之行進動線，
    劉登河為免兩車碰撞而採取煞車之動作，雖兩車並未碰撞，
    惟因劉登河操作煞車亦有失當，人車瞬間倒地，劉登河因此
    受有右上正中門齒、側門齒、左上正中門齒、側門齒外傷性
    動搖、頭部外傷併臉部擦傷及撕裂傷（約2.5公分）等傷害
    。余福聰肇事後留於現場，等待警員前來處理時，並當場承
    認其為肇事人並靜候裁判。
二、案經余福聰訴由臺灣雲林地方法院檢察署偵查起訴。
    理  由
壹、證據能力方面
    按被告以外之人於審判外之陳述，雖不符合刑事訴訟法規定
    傳聞證據得為證據之例外規定，而經當事人於審判程序同意
    作為證據，法院審酌該言詞陳述或書面陳述作成時之情況，
    認為適當者，亦得為證據。當事人、代理人或辯護人於法院
    調查證據時，知有刑事訴訟法第159條第1項不得為證據之情
    形，而未於言詞辯論終結前聲明異議者，視為有前項之同意
    ，刑事訴訟法第159條之5定有明文。本判決引用下述具傳聞
    性質之供述證據，經被告、檢察官於準備程序均同意採為證
    據（見卷第15頁），雖本院言詞辯論期日，被告經合法傳喚
    ，無正當理由不到庭，惟本院於審理時檢察官亦表示無意見
    （見本院卷第23頁），迄於言詞辯論終結前，亦均未聲明異
    議，視為同意作為證據，本院審酌該等證據之取得過程並無
    瑕疵，與本案待證事實間復具有相當之關聯性，自得採為證
    據。
貳、實體方面
一、被告經合法傳喚，無正當理由，未於言詞辯論期日到庭，惟
    其於準備程序到庭辯稱：劉登河無照騎乘機車，我自路邊駛
    出時，看見劉登河在我車左後方約10公尺跌倒，應是劉登河
    煞車方式錯誤，才會跌倒云云。經查：
  (一)被告於警詢、原審及本院審理中供承：我本來是路邊停車，
    正起步欲進入車道，對方因煞車自行跌倒，兩車沒有發生擦
    撞等語（見99年他字第378號卷第19頁、原審卷第15頁、本
    院卷第15頁），核與告訴人劉登河於警詢證述：我騎機車從
    華南路南向外車道，行經肇事地點時，在3公尺前，見對方
    自路邊停車欲進入車道，我採緊急煞車，才自行跌倒，我的
    機車左側車身撞擊地上等語相符（見99年他字第378號卷第
    21頁），並有道路交通事故調查報告表(一)(二)、現場圖各1份
    、中國醫藥大學北港附設醫院診字第0990301191號、第0000
    000000號斷證明書、現場照片5張附卷可參（見99年他字第3
    78號卷第6-7頁、14-16頁、23-27頁），足證被告自路旁起
    駛上開自小客車，告訴人為免兩車碰撞而採取煞車之動作，
    雖兩車並未碰撞，惟因告訴人採取煞車後，人車倒地而受傷
    等情，堪可認定。
  (二)被告過失部分：
    按汽車駕駛人停車時，有下列情形之一者，處新臺幣六百元
    以上一千二百元以下罰鍰：在禁止臨時停車處所停車。行車
    前應注意之事項，依下列規定：起駛前應顯示方向燈，注意
    前後左右有無障礙或車輛行人，並應讓行進中之車輛行人優
    先通行。道路交通管理處罰條例第56條第1項第1款及道路交
    管安全規則第89條第1項第6款分別定有明文。被告為汽車駕
    駛人，自負有上開注意義務，且依當時情形，天候晴、日間
    自然光線、路面乾燥無缺陷、無障礙物、且視距良好等情，
    此有前開道路交通事故調查報告表(一)附卷足參，被告在客觀
    上並無不能注意之情事。又依現場照片及道路交通事故現場
    圖顯示告訴人機車煞車痕與被告自小客車停放相對位置研析
    ，被告自小客車由路旁起駛時，如告訴人未採取煞車動作，
    而係直線向前行駛，勢將撞及被告自小客車，是被告起駛後
    顯已妨礙告訴人機車之行進動線，然被告竟疏未注意及此，
    先於劃有單紅實線不得臨時停車路段停車，復於起駛時未應
    禮讓行進中之告訴人機車，妨礙告訴人機車之行進動線，被
    告就本案車禍之發生，自有過失，至為明確。本案交通事故
    ，經檢察官送請臺灣省雲嘉區車輛行車事故鑑定委員會鑑定
    肇事責任之歸屬，該委員會鑑定後亦認定「余福聰駕駛自小
    客車，違規於劃有單紅實線路段停車後，由路旁起駛，未讓
    行進中車輛先行，為肇事主因」等語，此有該委員會99年7
    月9日嘉雲鑑字第990420字第0995802464號函附鑑定意見書
    （嘉雲區990420號）在卷可稽（見原審卷第62-65頁），益
    徵被告之駕車行為，確有過失無訛。又告訴人因本案車禍，
    受有右上正中門齒、側門齒、左上正中門齒、側門齒外傷性
    動搖、頭部外傷併臉部擦傷及撕裂傷（約2.5公分）等傷害
    ，亦有前開診斷證明書在卷足考，是被告上開駕車過失行為
    ，與告訴人之受傷結果間，具有相當因果關係，亦堪認定。
  (三)告訴人與有過失部分：
  (1)告訴人有無照駕駛之違規：
    汽車（含機車）駕駛執照為駕駛汽車之許可憑證，由駕駛人
    向公路監理機關申請登記，考驗及格後發給之。汽車駕駛人
    經考驗及格，未領取駕駛執照前，不得駕駛汽車，安全規則
    第50條第1項定有明文。本件告訴人於肇事當時，並未考領
    重型機車駕駛執照，此有告訴人警詢筆錄可稽（見99年他字
    第378號卷第21頁)，雖駕駛車輛肇事是否有過失與駕駛人是
    否考領駕駛執照，無必然之關係，然告訴人未考領重型機車
    駕駛執照即貿然騎乘機車於道路上行駛，顯然違反上揭規定
    。
  (2)告訴人有操控煞車失當之過失：
    按汽車行駛時，駕駛人應注意車前狀況及兩車併行之間隔，
    並隨時採取必要之安全措施。道路交通安全規則第94條第3
    項規定甚明。告訴人騎乘機車時，遇被告駕駛之自小客車，
    突自前方劃有單紅實線時不得停車路段，起駛時未禮讓行進
    中之告訴人機車，且已妨礙告訴人機車之行進動線之車前狀
    況，詳如上述，告訴人見狀固有採取避免兩車碰撞之煞車必
    要措施，惟因其操控煞車失當，致摔車肇事，足見告訴人並
    未採取必要且安全之措施，堪可認定，本院認為告訴人就此
    部分亦有過失。又臺灣省雲嘉區車輛行車事故鑑定委員會就
    本案肇事責任之歸屬，亦認定「劉登河遇見狀況，操控失當
    、煞車摔倒肇事，為肇事次因」等語，亦有前開該委員會99
    年7月9日嘉雲鑑字第990420字第0995802464號函附鑑定意見
    書（嘉雲區990420號）在卷可稽（見原審卷第62-65頁），
    益證告訴人確有操控煞車失當之過失。然本件車禍既係因被
    告前揭過失行為所合併肇致，被告仍不得因此解免其過失責
    任。
  (四)綜上，本案事證明確，被告犯行，堪以認定，應依法論科。
三、論罪科刑：
  (一)核被告所為，係犯刑法第284條第1項前段之過失傷害罪。被
    告於肇事後，偵查犯罪機關知悉犯人前，即向前來現場處理
    之員警表明為肇事人等情，此有雲林縣警察局道路交通事故
    肇事人自首情形紀錄表附卷可查（見原審卷第21-22頁），
    應依刑法第62條前段之規定減輕其刑。
  (二)原審以被告罪證明確，因予適用刑法第284條第1項前段、第
    41條第1項、刑法施行法第1條之1第1項、第2項前段之規定
    ，並審酌被告犯後態度尚稱良好，惟迄未與告訴人成立調解
    ，被告應負較重之過失情節，及告訴人所受傷勢非輕，並參
    酌被告表明其資力僅能賠償3萬元，與告訴人要求賠償金額
    未能一致，故未成立和解，且依被告係初中肄業之智識程度
    ，從事生態養殖，年收入約10餘萬元，以及告訴人亦有過失
    責任等一切情狀，量處被告有期徒刑2月，並諭知易科罰金
    折算之標準。本院經核原判決認事用法，並無不合，公訴人
    上訴意旨，指摘被告迄未與告訴人和解，原判決量刑過輕，
    為無理由，應予駁回。
四、被告經合法傳喚，無正當理由不到庭，爰不待其陳述，逕為
    一造辯論判決。
據上論結，應依刑事訴訟法第368條、第371條，判決如主文。
本案經檢察官劉得鉦到庭執行職務。
中    華    民    國   100    年    1     月    13    日
                  刑事第二庭    審判長法  官  葉居正
                                      法  官  陳欽賢
                                      法  官  張桂美
以上正本證明與原本無異。
不得上訴。
                                      書記官  魏芝雯
中    華    民    國   100    年    1     月    13    日
附錄本案論罪科刑法條全文：
刑法第284條第1項：
因過失傷害人者，處6月以下有期徒刑、拘役或5百元以下罰金，
致重傷者，處1年以下有期徒刑、拘役或5百元以下罰金。